【裁判字號】    89,台再,47
【裁判日期】    890615
【裁判案由】    返還墊款
【裁判全文】
最高法院民事判決                                  八十九年度台再字第四七號
    再審原告  乙○○
    再審被告  甲○○
                      指定送達.
右當事人間請求返還墊款事件，再審原告對於中華民國八十八年九月三日本院判決（
八十八年度台上字第一九八六號），提起再審之訴，本院判決如左：
    主  文
再審之訴駁回。
再審訴訟費用由再審原告負擔。
    理  由
本件再審原告對於本院八十八年度台上字第一九八六號確定判決（下稱原確定判決）
以有民事訴訟法第四百九十六條第一項第一款規定之情形，提起再審之訴，無非以：
再審被告甲○○於前訴訟程序事實審所提出之新台幣（下同）五十萬元銀行存款憑條
，及載有二百五十萬元之現金收入傳票影本，既無其姓名，且無任何由其代墊增資款
之記載，前訴訟程序第二審未於判決理由項下說明該二書證究與再審被告有何關連，
竟採為再審被告有代墊系爭增資款之依據，並為再審原告敗訴之判決，顯已違背法令
，原確定判決未予糾正，仍以該第二審判決「經核於法並無違誤」，進而駁回再審原
告之上訴，自有適用法規顯有錯誤之再審事由等詞，為其論據。
按本院為法律審，其所為判決係以第二審判決所確定之事實為基礎。故民事訴訟法第
四百九十六條第一項第一款所謂「適用法規顯有錯誤」云者，就本院判決言，應以該
判決依據第二審判決所確定之事實而為之法律上判斷，有適用法規顯有錯誤之情形為
限，至事實審法院認定事實不當，調查證據欠周，或判決不備理由，則不在該條款適
用之列。本件前訴訟程序第二審本於取捨證據、認定事實之職權行使而論斷，再審被
告為再審原告代墊合夥建屋之增資款二百五十萬元，而匯入及存入合夥帳戶二百萬元
及五十萬元之事實，有合夥契約書、會議記錄、存證信函、電匯單、存款憑條及現金
收入傳票等件為憑，並經證人謝松男、楊昭臣證實。再審原告復自承業將現金收入傳
票之原本收回，自認該傳票上其簽名為真正無誤。另再審原告對於再審被告所提出之
現金收入傳票影本記載民國八十一年十二月二十一日乙○○增資二百五十萬元亦無爭
執，因認兩造間就此二百五十萬元應有墊款關係存在，再審被告據以請求再審原告給
付該墊款本息，洵屬正當，乃維持第一審所為再審原告敗訴之判決。原確定判決本於
上開第二審確定之事實，並以再審原告所簽名之現金收入傳票，核與該帳戶存款明細
分類帳所載收款情形相符，認再審被告確有為再審原告代墊繳上開增資款屬實，該第
二審判決殊無違背法令之處，遂維持第二審所為再審原告敗訴之判決，駁回其上訴。
經核並無適用法規顯有錯誤之情形。再審原告所指各節，僅屬前訴訟程序第二審判決
確定事實當否之問題，要與適用法規顯有錯誤無涉。再審論旨執以指摘原確定判決適
用法規顯有錯誤，求予廢棄，非有理由。
據上論結，本件再審之訴為無理由。依民事訴訟法第七十八條，判決如主文。
中      華      民      國    八十九    年      六      月     十五     日
                              最高法院民事第六庭
                                  審判長法官  顏  南  全
                                        法官  蘇  達  志
                                        法官  陳  碧  玉
                                        法官  黃  秀  得
                                        法官  王  茂  修
      右正本證明與原本無異
                                              書  記  官
中      華      民      國    八十九    年      六      月    二十七    日


司法院資訊處製作；財團法人民間司法改革基金會備份。
